【裁判字號】    99,訴,465
【裁判日期】    990722
【裁判案由】    違反毒品危害防制條例
【裁判全文】
臺灣彰化地方法院刑事判決             99年度訴字第465號
公  訴  人  臺灣彰化地方法院檢察署檢察官
被      告  甲○○
上列被告因違反毒品危害防制條例案件，經檢察官提起公訴（99
年度毒偵字第421號），本院逕以簡式審判程序判決如下：
    主  文
甲○○施用第一級毒品，累犯，處有期徒刑拾壹月。
    犯罪事實
一、甲○○前因施用毒品案件，經本院裁定送勒戒處所觀察、勒
    戒後，認無繼續施用毒品之傾向，於民國90年2 月2 日釋放
    出所，並由臺灣彰化地方法院檢察署檢察官以90年度毒偵字
    第338 號為不起訴處分確定。又於92年間，因施用第一、二
    級毒品案件，經本院以91年度毒聲字第2711號裁定送觀察、
    勒戒後，因認有繼續施用毒品之傾向，再經本院以92年度毒
    聲字第309 號裁定送戒治處所施以強制戒治，惟因法律修正
    而無庸執行，業於93年1 月9 日釋放，同次犯行並經檢察官
    提起公訴，繼由本院以92年度訴字第281 號分別判處有期徒
    刑10 月 、5 月，應執行有期徒刑1 年確定，於93年12月20
    日縮短刑期執行完畢出獄。復於94年間因施用第一、二級毒
    品案件，經本院以94年度訴字第1683號分別判處有期徒刑9
    月、5 月確定（第1 案）；同年間又因竊盜案件，經本院以
    94年度易字第1352號判處有期徒刑1 年8 月確定（第2 案）
    。上開第1 案，嗣經本院以96年度聲減字第602 號裁定各減
    刑為有期徒刑4 月又15日、2 月又15日，並與第2 案合併定
    應執行有期徒刑2 年1 月確定，於96年10月3 日縮短刑期執
    行完畢出獄。其後又於96年間因施用第一級毒品案件，經臺
    灣臺中地方法院以96 年 度訴字第4745號判處有期徒刑10月
    ，案經上訴，經臺灣高等法院臺中分院以97年度上訴字第
    478 號判決上訴駁回確定；另於97年間因詐欺案件，經本院
    以97年度員簡字第662 號判處有期徒刑4 月確定，上開二案
    接續執行，於98年8 月21日縮短刑期假釋出監並付保護管束
    ，嗣於98年8 月28日保護管束期滿未經撤銷其假釋，而視為
    執行完畢（構成累犯）。近又因竊盜電纜線之案件，經本院
    以99年度易字第282 號判處有期徒刑9 月，經甲○○提起上
    訴，繼由臺灣高等法院臺中分院以99年上易字883 號駁回上
    訴確定（尚未執行）。
二、詎甲○○仍不知悔改，又基於施用第一級毒品海洛因之犯意
    ，於99年1 月12日20時許，在其位於彰化縣永靖鄉○○村○
    ○路○ 段100 巷12號之住處，以將海洛因摻水稀釋後置於針
    筒再注射至體內之方式，施用第一級毒品海洛因1 次，嗣於
    99 年1月13日，因係毒品列管人口，經警通知前往彰化縣警
    察局溪湖分局埔心分駐所接受採尿，由警方將其尿液檢體送
    驗後，結果呈現嗎啡陽性反應，而查悉上情。
三、案經彰化縣警察局溪湖分局報請臺灣彰化地方法院檢察署檢
    察官偵查起訴。
    理  由
一、本件被告甲○○所犯係死刑、無期徒刑、最輕本刑為3年以
    上有期徒刑以外之罪，其於準備程序就前揭被訴事實為有罪
    之陳述，經受命法官告知簡式審判程序之旨，並聽取其與公
    訴人之意見後，本院認無不得或不宜改依簡式審判程序進行
    之處，爰依刑事訴訟法第273條之1第1項、第284條之1，裁
    定本案由受命法官獨任進行簡式審判程序，合先敘明。
二、上開犯罪事實，有下列證據可資證明：
    (一)彰化縣警察局溪湖分局委託檢驗尿液代號與真實姓名對照
      認證單。
    (二)詮昕科技股份有限公司濫用藥物尿液檢驗報告。
    (三)臺灣高等法院被告前案紀錄表，及偵卷所附刑案資料查註
      紀錄表。
    (四)被告於警詢及本院審理時之自白。
三、論罪科刑：
    (一)按毒品危害防制條例於92年7 月9 日修正公布，自93年1
      月9 日施行，其中第20條、第23條將施用毒品之刑事處遇
      程序，區分為「初犯」及「5 年內再犯」、「5 年後再犯
      」。依其立法理由之說明：「初犯」，經觀察、勒戒或強
      制戒治後，應為不起訴處分或不付審理之裁定；經觀察、
      勒戒或強制戒治執行完畢釋放後，「5 年內再犯」者，因
      其再犯率甚高，原實施之觀察、勒戒及強制戒治既已無法
      收其實效，爰依法追訴或裁定交付審理。至於經觀察、勒
      戒或強制戒治執行完畢釋放後，「5 年後再犯」者，前所
      實施之觀察、勒戒或強制戒治已足以遮斷其施用毒品之毒
      癮，為期自新及協助其斷除毒癮，仍適用「初犯」規定，
      先經觀察、勒戒或強制戒治之程序。從而依修正後之規定
      ，僅限於「初犯」及「5 年後再犯」二種情形，始應先經
      觀察、勒戒或強制戒治程序。倘被告於5 年內已再犯，經
      依法追訴處罰，縱其第3 次（或第3 次以上）再度施用毒
      品之時間，在初犯經觀察、勒戒或強制戒治執行完畢釋放
      5 年以後，已不合於「5 年後再犯」之規定，且因已於「
      5 年內再犯」，顯見其再犯率甚高，原實施觀察、勒戒或
      強制戒治，已無法收其實效，即應依該條例第10條處罰（
      最高法院95年第7 次刑事庭會議決議參照）。查本件被告
      前因施用毒品案件，經送觀察勒戒執行完畢釋放後5 年內
      ，仍因施用毒品犯行而遭訴追、判刑（參見犯罪事實欄所
      載），是本件  被告並不合於「5 年後再犯」之規定，揆
      諸上開說明，被告所為已符合毒品危害防制條第23條第2
      項之所定之追訴要件，並無「初犯」規定之適用，自毋須
      再重新施予觀察、勒戒之處遇程序，而應直接訴追處罰。
    (二)核被告所為，係犯毒品危害防制條例第10條第1 項之施用
      第一級毒品罪。被告於施用前持有第一級毒品之低度行為
      ，應為施用之高度行為所吸收，不另論罪。
    (三)被告之前案紀錄，有臺灣高等法院被告前案紀錄表，及偵
      卷所附刑案資料查註紀錄表在卷可參。其於上開受有期徒
      刑宣告之案件執行完畢後5 年內，故意再犯本件有期徒刑
      以上之罪，為累犯，應依刑法第47條第1 項之規定，加重
      其刑。
    (四)爰審酌被告前有施用毒品、竊盜、詐欺之前科，素行不佳
      ，復曾執行觀察勒戒之處分，猶未能戒除毒癮，而再為本
      件施用毒品之犯行，尚乏禁絕毒害之決心，惟其於本院審
      理時尚能坦認犯行，頗有悔悟之心，暨審酌被告之智識程
      度、素行紀錄等一切情狀，量處如主文所示之刑，以資儆
      懲。
四、如不服本判決應於收受判決後10日內向本院提出上訴書狀，
    並應敘述具體理由。其未敘述上訴理由者，應於上訴期間屆
    滿後20日內向本院補提理由書（須附繕本），切勿逕送上級
    法院。
據上論斷，應依刑事訴訟法第273條之1第1項、第299條第1項前
段、第310條之2、第454條第1項，毒品危害防制條例第10條第1
項，刑法第11條前段、第47條第1項，判決如主文。
本案經檢察官賴志盛到庭執行職務。
中    華    民    國    99    年    7     月    22    日
                  刑事第七庭      法  官  黃玉齡
以上正本證明與原本無異。
如不服本判決，應於收受判決後10日內向本院提出上訴書狀，並
應敘述具體理由；其未敘述上訴理由者，應於上訴期間屆滿後20
日內向本院補提理由書（均須按他造當事人之人數附繕本「切勿
逕送上級法院」）。
中    華    民    國    99    年    7     月    22    日
                                  書記官  黃鏽金
附錄論罪科刑法條：
毒品危害防制條例第10條
施用第一級毒品者，處 6 月以上 5 年以下有期徒刑。
施用第二級毒品者，處 3 年以下有期徒刑。

司法院資訊處製作；財團法人民間司法改革基金會備份。
